臺灣高等法院民事判決　　　　　　　　　93年度重訴字第62號
原　　　告　乙○○
被　　　告　甲○○
當事人間因原告提起刑事附帶民事訴訟，請求侵權行為損害賠償
事件，經本院刑事庭移送前來，本院於94年11月22日言詞辯論終
結，判決如下：
    主  文
原告之訴及假執行之聲請均駁回。
訴訟費用由原告負擔。
    事實及理由
一、本件原告主張：
    (一)被告於民國88年12月20日，在台北市○○○路182巷巷
      口，與訴外人曾美鈴共同毆打原告。於88年12月27日，
      在台北市○○○路○段137巷23號被告住處三樓房間內，
      毆打原告。於89年3月3日，在原告位於台北市○○路
      461巷28號三樓住處，毆打原告。被告毆打原告之行為，
      業經刑事法院判處有期徒刑6月確定。
    (二)被告上開行為，已明顯觸犯刑法之傷害罪，伊自可依民法
      第184條之規定，請求被告賠償。伊因被告之傷害行為，
      所生之醫療費已超過新台幣（下同）1,000餘元，伊就醫
      療費部分，僅象徵性請求被告賠償1,000元。又伊連續遭
      被告毆打，造成一輩子永遠的痛，身心交瘁，伊一生從未
      被人打過，卻遭自己最親的男友連續毆打三次，伊被騙18
      年，因恐被告再度暴力相向，造成精神上極大不安，甚至
      有精神憂鬱之症狀，伊得依民法第195條第1項之規定，請
      求被告賠償非財產上之損害600萬元等情，爰依民法第184
      條及第195條第1項之規定，求為命被告給付600萬1,000元
      及自起訴狀繕本送達之翌日起至清償日止，按年息百分之
      5計算利息之判決。並願供擔保請准宣告假執行。
二、被告則以：原告之主張，伊均否認之。關於傷害之刑案，伊
    已提非常上訴。且原告係依侵權行為之法則為請求，姑且不
    論其主張之真實性，然其主張之事實發生之時間，已超過二
    年，故原告提起本件之民事請求，已罹於時效而消滅等語，
    資為抗辯。並答辯聲明：原告之訴及假執行之聲請均駁回。
三、兩造不爭執事項：
    經查兩造曾為男女朋友關係，於88年12月20日上午，原告至
    被告之亡父黃信介位於台北市○○○路○段137巷23號靈堂
    處祭拜（三旬），至當日下午1時許，被告欲偕同當時另一
    位女友曾美鈴（被告與曾美鈴現已結婚）離開去看墓地風水
    ，原告因感情事欲與被告詳談，不願渠二人離去，即追至台
    北市○○○路182巷巷口，適曾美鈴及被告已坐進曾美鈴小
    客車內正欲離開，原告要求渠二人返回上開住處詳談，並伸
    手取下該小客車之鑰匙不讓渠二人離去，被告與曾美鈴因不
    堪被阻撓至為惱怒，雙雙下車後，竟共同基於傷害之犯意聯
    絡（被告則係基於傷害之概括犯意）及行為分擔，由曾美鈴
    出手毆打原告之臉部、以手抓傷原告之右手臂，被告則抓住
    原告之手臂以利曾美鈴施暴，使得原告因而受有右上肢擦傷
    （3×0.2公分，2×0.2公分），臉部瘀血（1×1公分）、擦
    傷（1×0.2公分）之傷害，原告遭毆打後即返回上開靈堂處
    休息，適為在黃信介住處幫傭之黃麗珠看見其傷勢。另於88
    年12月27日上午9時許，原告至被告位於台北市○○○路○
    段137巷23號住處三樓被告房間內，找被告商談分手後如何
    處理金錢之事，被告不耐，認原告一再糾纏，竟承上開傷害
    之概括犯意，出手毆打及以腳踢原告，致原告受有右手掌瘀
    血1×1公分、左手掌瘀血1×1公分、左下肢擦傷0.5×0.5公
    分、瘀血1×1公分、右上臂擦傷3×3公分，右肘挫傷1×1公
    分、右手背挫傷1×1公分、左膝內側挫傷3×3公分、左大腿
    挫傷5×5公分、右背部挫傷5×3公分、右臀部挫傷3×2公分
    之傷害，原告遭被告毆打時呼喊救命並跑下樓，在一樓樓梯
    處碰見正為黃信介祭拜（四旬）之黃麗珠，其告知黃麗珠遭
    被告毆打之上情，黃麗珠亦看見原告腳部確有受傷後，即陪
    同原告上樓找被告，至二樓處碰見已自三樓下至二樓之被告
    ，原告質問被告何以打人，被告當面又出手推原告（未成傷
    ）。另於89年3月3日晚間10點多，被告受原告之邀，至原告
    位於台北市○○路461巷28號三樓住處，再次商談分手後如
    何處理金錢之事，適原告之友人陳吳愛玉、陳吳愛玉之孫女
    陳品如亦至原告住處，至當日晚間約11點多許，原告之弟蔡
    尚宏與友人陳芸君返回該處時，被告因與原告商談不悅，見
    蔡尚宏回來時即趁機逃跑離開，原告不願被告離去即追下樓
    ，詎被告為求順利離開，竟承上開傷害之概括犯意，於樓梯
    間以手推倒追趕而至之原告，致原告跌落樓梯而受有右手腕
    、右手掌擦傷各0.5公分，右小腿瘀青4×2公分、左小腿瘀
    青3×2公分，並於原告再度追趕上且手放在一樓鐵門處時，
    仍承上開傷害之接續犯意，以用力關上鐵門之方式傷害原告
    ，致原告受有右中指、食指擦傷三處各0.5公分之傷害之事
    實，為兩造所不爭執（見本院93年度重訴字第62號卷《下稱
    本院卷》(二)第43、50頁之筆錄），並有診斷證明書、台灣士
    林地方法院（下稱士林地院）91年度自更字第2號刑事判決
    及本院93年度上易字第1345號刑事判決可證（見本院93年度
    重附民字第32號卷《下稱附民卷》第6頁至第9頁、第13頁至
    第39頁、第50頁至第53頁）。而被告因此所涉及刑責部分，
    亦經依士林地院依傷害罪名，以91年度自更字第2號判決有
    期徒刑陸月，並經本院以93年度上易字第1345號判決上訴駁
    回確定，有上開刑事判決足據，堪信為真實。
四、本件經依民事訴訟法第463條準用同法第270條之1第1項第3
    款規定，整理並協議簡化爭點後，兩造同意就本院94年11月
    22日言詞辯論中，兩造協議簡化之爭點為辯論範圍，其爭點
    為：原告得否向被告請求非財產上之損害600萬元及醫療費
    用1,000元？原告之請求權是否已罹於時效而消滅？（見本
    院卷(二)第50頁之筆錄）。茲分述如下：
    (一)按因侵權行為所生之損害賠償請求權，自請求權人知有損
      害及賠償義務人時起，二年間不行使而消滅，民法第197
      條第1項前段定有明文。
    (二)本件原告係依侵權行為之法則，請求被告賠償。惟被告抗
      辯原告提起本件附帶民事訴訟，已逾二年之消滅時效，拒
      絕給付等語（見本院卷(一)第28頁之筆錄、第138、139頁之
      書狀、本院卷(二)第50頁之筆錄）。而原告亦自認被告傷害
      伊之時間，第一次為88年12月20日，第二次為88年12月27
      日，第三次為89年3月3日，連續毆打三次等語（見本院卷
      (一)第112頁之筆錄）。則原告主張被告傷害之時間，分別
      為88年12月20日、88年12月27日、89年3月3日，足證原告
      於88年12月20日、88年12月27日、89年3月3日，應已知悉
      有損害及賠償義務人為被告，消滅時效最晚應於89年3 月
      3日起算，然原告遲至93年6月15日始對於被告提起本件刑
      事附帶民事訴訟（見附民卷第1-1頁至第5頁之書狀），顯
      已逾侵權行為損害賠償請求權二年之消滅時效，被告自得
      拒絕給付。
五、綜上所述，原告依據侵權行為之法則，請求被告給付600萬
    1,000元及自刑事附帶民事起訴狀繕本送達之翌日起，至清
    償日止，按年息百分之5計算之利息，為無理由，自屬不應
    准許。末查原告假執行之聲請，因失所附麗，亦屬不應准許
    。
六、兩造其餘之攻擊或防禦方法及所用之證據，經斟酌後，認為
    均不足以影響判決之結果，爰不逐一論列。
七、據上論結，本件原告之訴為無理由，依民事訴訟法第78條，
    判決如主文。
中　　華　　民　　國　　94　　年　　12　　月　　 6　　日
                  民事第七庭審判長法　官　鄭三源
                                  法　官　黃嘉烈
                                  法　官　王聖惠
正本係照原本作成。
如不服本判決，應於收受送達後20日內向本院提出上訴書狀，其
未表明上訴理由者，應於提出上訴後20日內向本院補提理由書狀
（均須按他造當事人之人數附繕本）上訴時應提出委任律師或具
有律師資格之人之委任狀；委任有律師資格者，另應附具律師資
格證書及釋明委任人與受任人有民事訴訟法第466條之一第一項
但書或第二項（詳附註）所定關係之釋明文書影本。
中　　華　　民　　國　　94　　年　　12　　月　　7 　　日
                                  書記官　陳樂觀
附註：
民事訴訟法第四百六十六條之一（第一項、第二項）：
對於第二審判決上訴，上訴人應委任律師為訴訟代理人。但上訴
人或其他法定代理人具有律師資格者，不在此限。
上訴人之配偶、三親等內之血親、二親等內之姻親，或上訴人為
法人、中央或地方機關時，其所屬專任人員具有律師資格並經法
院認為適當者，亦得為第三審訴訟代理人。
